【裁判字號】    92,易,822
【裁判日期】    921128
【裁判案由】    竊盜
【裁判全文】
臺灣高雄地方法院刑事判決                          九十二年度易字第八二二號
    公  訴  人  臺灣高雄地方法院檢察署檢察官
    被      告  甲○○
右列被告因竊盜案件，經檢察官提起公訴（民國九十二年度偵字第一五二○號），及
聲請併案審理（九十二年度偵字第一○八五七號、第一七六七七號），本院判決如左
：
    主  文
甲○○連續結夥三人以上攜帶兇器竊盜，累犯，處有期徒刑壹年。扣案之梅花扳手貳
支、螺絲起子壹支、鉗子壹支、鑰匙壹支及活動扳手壹支均沒收。
    事  實
一、甲○○前於民國八十八年間因違反毒品危害防制條例案件，經本院於八十八年六
    月十四日以八十八年度易字第二二六七號刑事判決判處有期徒刑四月，而確定在
    案，嗣於九十年三月八日入監服刑執行完畢，詎其竟不知悔改，而基於意圖為自
    己不法所有之概括犯意，連續(一)先於九十二年一月七日六時二十分許，攜帶其所
    有、對人之生命、身體及安全構成威脅，客觀上足為兇器之梅花扳手二支、螺絲
    起子一支、鉗子一支等物，進入設於高雄市○鎮區鎮○路一三二號之前鎮高中內
    ，因見該校園內之廁所無人看管，有機可乘，乃以前開工具竊得廁所內之鋁門窗
    四片（約值新台幣《下同》四千元），惟旋即為校園駐衛警丁○○發現，其雖乘
    機逃逸，然終為丁○○一路追隨而逮獲，並扣得上開梅花扳手二支、螺絲起子一
    支、鉗子一支等物品。(二)再於九十二年五月十六日二十三時許，因見庚○○所有
    、牌照號碼原為ＸＫＣ－二六五號、引擎號碼為ＣＧ00000000號之機車
    ，停放在高雄市○○區○○路與金府路口，乃以其自備之機車鑰匙一支開啟該機
    車之電源以竊得該機車，嗣於同月十七日八時許，再至高雄市○○區○○街二一
    六號之三地下室竊取己○○所有、牌照號碼為ＫＥ九－二二六號之車牌，得手後
    即將該車牌掛於前揭竊得之機車上，並於九十二年五月十九日十三時二十分許，
    欲在高雄市○○區○○里○○街一巷五十三號前騎乘該機車時，當場為警查獲，
    並扣得上開作案用之機車鑰匙一支。(三)甲○○復承上犯意，並與乙○○、簡正雄
    （另案審理）三人基於意圖為自己不法所有之犯意聯絡，由乙○○於九十二年八
    月二十一日五時許，駕駛渠與簡正雄於同日三時許在高雄市○○區○○路大樂賣
    場旁路邊所竊得戊○○所有、牌照號碼為Ｓ七－二二五九號之自用小貨車一輛，
    搭載甲○○與簡正雄至設於高雄市楠梓區之楠陽橋上，因見高雄市政府養護工程
    處所設於該橋上之不鏽鋼安全護欄，深具價值，乃先將車子停放在橋下，由甲○○留在車子注意附近情勢，以防被發現，並推由乙○○持其所有、對人之生命、
    身體及安全構成威脅，客觀上足為兇器之活動扳手一支拆解護欄，並因此竊得八
    支護欄，嗣再由簡正雄、乙○○負責搬運該護欄，惟此舉因遭路過之不知名送報
    人員發現報警處理，俟附近巡邏之員警趕赴現場時，甲○○已先行逃逸，而乙○○、簡正雄並緊接離開，乙○○更因心急而將扳手交予簡正雄往橋下丟棄，嗣三
    人共同逃至設於高雄市楠梓區○○○路與青農路口之「萊爾富超商」內會合，且
    佯裝一般顧客入內消費以掩人耳目時，仍經警循線查獲，簡正雄並偕同警員至案
    發現場取出上開扳手一支。
二、案經高雄市政府警察局前鎮分局、苓雅分局、楠梓分局報請臺灣高雄地方法院檢
    察署檢察官偵查起訴及聲請併案審理。
    理  由
一、訊據被告甲○○固不否認其確於上開各次案發時間，出現在高雄市前鎮高中及萊
    爾富超商內，且亦坦承其確有以其自備之鑰匙竊得前揭機車一部，惟矢口否認有
    何其他竊盜犯行，並辯稱：(一)其係因與配偶吵架，始散步至前鎮高中躲雨，其並
    無竊取窗子，更未攜帶如犯罪事實(一)所載之工具。(二)其雖有竊取系爭機車，然並
    未竊取上開機車所懸掛之車牌，該車牌係其友人所竊得。(三)其本係於楠梓火車站
    等候乙○○，惟因乙○○久候不至，其乃步行至簡正雄原先約乙○○前往之橋下
    ，後來於途中即與陳、簡二人相遇，並隨同至「萊爾富超商」，是其並無竊取不
    鏽鋼護欄之犯行云云。
二、經查，被告先於警訊中辯稱其係因與妻子吵架後，才至前鎮高中想事情，且因逢
    下雨，乃至該高中圍牆旁走廊躲雨，而該扣案之梅花扳手二支、螺絲起子、鉗子
    等物品原即與廁所鋁門共同放置於該圍牆旁，其係因一時興起始予把玩，（參高
    市警前分刑字第三五○號警卷第四頁），並於偵查中補稱其係因警衛前來詢問時
    ，其始將上開工具丟至地上（參九十二年度偵字第一五二○號案卷第七頁背面）
    ，嗣被告於本院審理中竟改稱該扣案工具並非其所丟棄，而係駐衛警於水溝中所
    取得（參本院卷第一二九頁），其前後之辯解已互相矛盾。再證人即該駐衛警丁○○亦於本院審理中證稱其係於案發當日在前鎮高中開啟校門時，發現被告所在
    之處發出聲響，其隨即前往察看，並在其詢問被告「你是誰？」後，被告隨即爬
    牆逃逸等語（參本院卷第一二五頁），是被告若僅為一般前往校園躲雨之民眾，
    何須在證人詢問時，驚慌逃逸，此顯不合常情；又參以證人丁○○復證稱被告逃
    跑後，伊隨後追趕，並將被告追捕回來，但於追捕過程中，伊為自保，乃請被告
    將作案用之梅花扳手、螺絲起子、鉗子放在學校外面之水溝內一節（參本院卷第
    一二五頁），亦可知該等工具確係被告所棄置於水溝內，且係於追捕過程中始為
    丟棄，並非於證人丁○○發現被告時即經被告丟棄：惟被告卻於警訊中先佯稱該
    工具係其於警衛詢問時丟棄於地上，嗣復稱並非其所丟棄，且亦無法交待何以工
    具嗣於水溝中所查獲，已如上述，顯見被告上開所辯之詞，皆為臨訟編纂之詞，
    不足採信。再證人丁○○另證稱其於發現被告時，即同時發現被告身旁有鋁窗置
    於地上，且於追捕過程中，被告亦確向其坦承確實有竊取鋁門窗（參本院卷第一
    二八頁）。是綜合上情，足證該鋁窗應係被告以上開工具所拆解並置於地上而竊
    得之際時，適經該校駐衛警丁○○所發現一節為真實。至被告辯稱其並無騎乘任
    何交通工具至案發現場處，以便裝載所竊物品，故足認其並無竊盜犯行云云。然
    有無裝載之工具與是否有為竊盜犯行間，並無絕對之直接關係，是被告以此為辯
    ，仍不足採。此外，復有扣案物品目錄表一份在卷可資為憑及梅花扳手、螺絲起
    子、鉗子等工具扣案可證。該部分事證明確，被告攜帶兇器於前鎮高中竊得鋁門
    窗四片之犯行，堪以認定。
三、再查，被告雖矢口否認牌照號碼為ＫＥ九－二二六號之車牌（以下簡稱系爭車牌
    ）為其所竊取，僅承認該牌照號碼原為ＸＫＣ－二六五號之機車（以下簡稱系爭
    機車）為其所竊得，並辯稱上開車牌為其友人所竊云云；然參以被害人己○○所
    指訴系爭車牌係於九十二年五月十七日所失竊，而被害人庚○○則係指訴系爭機
    車係於九十二年五月十六日所失竊等語，則足證被告在竊取系爭機車時，系爭車
    牌尚未失竊，是並不可能因第三人先竊取該車牌後將之置於機車上，再經被告於
    竊取機車時併同取得該車牌；又被告雖辯稱該車牌係其友人所竊取，然其卻始終
    未能明確陳述該友人之年籍、資料，甚至無法提供該友人之綽號、年資料以供調
    查及傳訊以證其說，足認被告所述「該車牌係其朋友所竊」一節，實係被告臨訟
    卸責之詞，委無足採。又被告既無法交待該車牌之來源，而被告經警查獲時，該
    車牌復係掛於其所竊得之系爭機車上，該部分被告亦不爭執，足認該車牌應係被
    告為免經警發現其係騎乘所竊得之贓車，而於上揭時地竊得並換裝於系爭機車上
    以作為掩飾之用，是被告上開所辯，顯不足採。
四、又查，被告先於警訊中陳稱其係因坐計程車至萊爾富超商對面車道下車，欲等朋
    友蔡嘉坤，然於過馬路至萊爾富超商買飲料時，乙○○就其後面等語（參高市警
    楠分三字第○九二○○一一四九二七號案卷第七頁背面），嗣於偵訊中雖仍為相
    同之陳述（參九十二年度偵字第一七六七七號案卷第七頁背面），惟其於本院審
    理中卻翻異前詞，改稱案發當日其係於楠梓火車站等乙○○，一直等不到，且因
    之前簡正雄有與乙○○相約至橋下，其乃走路兼慢跑至橋下，並於途中碰到乙○○、簡正雄二人，渠等即催促其快走，其始走至萊爾富超商內（參本院卷第一八
    七頁）等語，前後供述矛盾不一；且被告若未參與該共同竊取護欄之犯行，何以
    乙○○與簡正雄會催促其快走，此亦顯有可疑。再參以簡正雄於警訊中所稱於案
    發當日三時許，由乙○○駕駛牌照號碼為Ｓ七－二二五九號之自用小貨車，並搭
    載其友人甲○○至汽車旅館接渠共至楠梓區楠梓陸橋竊取護欄（參上開警卷第一
    頁背面），渠並於偵訊中亦陳稱甲○○確有參與偷護欄，且負責開車，並由乙○○負責拆解，渠則係負責搬運等語（參上開偵卷第七頁），及證人即查獲員警劉
    少明於本院審理中所證述案發當日之送報員係告知巡邏員警系爭橋上有三人在偷
    護欄，其等始前往查看等情（參本院卷第一三九頁），足認簡正雄所供稱與警員
    所述之犯案人數確係相符，且簡正雄所描述之情節相當具體、明確，應非故意誣
    陷被告之詞。至乙○○雖於警、偵訊中雖一再否認被告有參與竊取護欄之犯行，
    然渠卻於警訊中陳稱被告於案發時係於萊爾富超商方向之橋下等，雖與被告於警
    訊中之上開陳述相符，惟與被告嗣所改稱係於楠梓火車站等待一情不相符合，是
    證人乙○○所證述之情節顯係故為被告脫免罪責之詞，不足採信。此外，復有該
    萊爾富便利超商於案發當日所拍攝監視錄影帶所翻攝之照片十四張附卷可參（參
    本院第一五三頁至第一六一頁），而該等照片確係顯示被告與簡正雄、乙○○於
    案發當日陸續進入該超商之畫面，且被告之身上明顯有因大量流汗所造成衣服嚴
    重浸潤之現象，此亦為被告所不否認，足見應係被告於短時間快速跑動流汗所致
    。綜上所述，被告非但未能交待其至案發現場之原因，且前後供述矛盾不一，而
    簡正雄復稱被告確有參與竊盜犯行，再發現本件竊案之報案者亦明確指稱竊賊有
    三人，被告並有因快速跑動所留下之汗漬，更與簡正雄、乙○○於案發後共至系
    爭萊爾富超商，足認公訴人所指被告確與簡正雄、乙○○結夥三人、攜帶兇器竊
    取不鏽鋼護欄之情，洵堪認定。從而，被告該部分加重竊盜罪之事證明確，其犯
    行應依法論科。
五、按被告甲○○於竊取前鎮高中時所攜帶之梅花扳手二支、螺絲起子一支、鉗子一
    支及與簡正雄、乙○○竊取護欄時，由乙○○所攜帶之活動式扳手一支，均為金
    屬所製，質地堅硬，外形尖銳，客觀上足以對人之生命、身體及安全構成威脅，
    足供兇器使用，此有該扣案照片足資參酌，而為刑法第三百二十一條第一項第三
    款所稱之兇器，合先敘明。是核被告竊取鋁門窗所為，係犯刑法第三百二十一條
    第一項第三款之攜帶兇器加重竊盜罪、被告竊取庚○○所有之系爭機車、己○○
    所有之系爭車牌所為，係犯刑法第三百二十條第一項之普通竊盜罪、被告與簡正
    雄、乙○○共同竊取不鏽鋼護欄之行為，係犯刑法第三百二十一條第一項第三款
    、第四款之結夥三人以上、攜帶兇器加重竊盜罪。被告與簡正雄、乙○○就竊取
    護欄部分所為，有犯意聯絡及行為之分擔，為共同正犯。又被告前後犯攜帶兇器
    加重竊盜罪、普通竊盜罪、結夥三人以上攜帶兇器加重竊盜罪，時間緊接、方法
    相同，所犯又係構成要件相同之罪名，顯係基於概括犯意為之，應依刑法第五十
    六條連續犯之規定，論以情節較重之結夥三人以上攜帶兇器加重竊盜之一罪。再
    被告所犯如犯罪事實所載之(二)、(三)所示之犯行（即九十二年度偵字第一○八五七
    號、第一七六七七號併案部分），雖未經起訴，然與已起訴部分既有裁判上一罪
    之連續犯關係，依審判不可分之法理，本院自得併予審酌。又移送併辦意旨（九
    十二年度偵字第一○八五七號案）雖認被告係在竊得該己○○所有之機車時，連
    同竊取其上牌照號碼為ＫＥ九－二二六號之系爭車牌後，將該車牌換裝於庚○○
    所失竊之系爭機車上，然該部分業經被告所否認，已如上述，且被告經警查獲騎
    乘庚○○所失竊之贓車時，亦未併同查獲該己○○所失竊之機車，本院復查無任
    何積極證據可資證明被告亦有竊取己○○所有機車之犯行，是該部分即與已起訴
    部分無裁判上一罪之連續犯關係，而非起訴效力所及，本院自不得加以審酌，應
    退由原併案檢察官另為適法之處理。再被告前於八十八年間因違反毒品危害防制
    條例案件，經本院於八十八年六月十四日以八十八年度易字第二二六七號刑事判
    決判處有期徒刑四月，而確定在案，嗣於九十年三月八日入監服刑執行完畢，此
    有臺灣高等法院被告全國前案紀錄表、被告刑案資料查註紀錄表各一份在卷可稽
    ，是其於前開有期徒刑執行完畢後五年內，再犯本件有期徒刑以上之罪，為累犯
    ，應依刑法第四十七條之規定，加重其刑。被告同時有二種以上刑之加重事由，
    應遞加之。爰審酌被告年輕力壯，不思以工作賺取生活之所需，卻因一時貪圖小
    利，即連續竊盜，及其於犯後亦坦認部分犯罪事實，惟其所竊取之鋁門、護欄，
    乃係學校及高雄市政府之財，甚至機車更為一般民眾重要之代步工具，是其危害
    社會治安及對社會民眾財物所生之危害仍非輕淺等一切情狀，酌情量處如主文所
    示之刑。又被告於竊取鋁門時，所攜帶之兇器即扣案之梅花扳手二支、螺絲起子
    一支、鉗子一支、竊取機車時所攜帶之鑰匙及竊取不鏽鋼護欄時，由共犯乙○○
    所攜帶之活動扳手一支，均為被告或共同正犯所有，且係供被告犯本案之罪所用
    之工具，自應依刑法第三十八條第一項第二款之規定，諭知沒收之宣告。
據上論斷，應依刑事訴訟法第二百九十九條第一項前段，刑法第五十六條、第二十八
條、第三百二十一條第一項第三款、第四款、第四十七條、第三十八條第一項第二款
，判決如主文。
本案經檢察官丙○○到庭執行職務
中      華      民      國      九十二      年    十一    月    二十八  日
                                  臺灣高雄地方法院刑事第二庭
                                      審判長法  官    莊崑山
                                            法  官    柯彩燕
                                            法  官    林靜梅
右正本證明與原本無異。
如不服本判決，應於判決送達後十日內，向本院提出上訴狀。
                                            書記官    洪生輝
中    華    民    國      九十二      年      十二      月      一      日
附錄本判決論罪之法條：
中華民國刑法第三百二十一條
犯竊盜罪而有左列情形之一者，處六月以上、五年以下有期徒刑：
一  於夜間侵入住宅或有人居住之建築物、船艦或隱匿其內而犯之者。
二  毀越門扇、牆垣或其他安全設備而犯之者。
三  攜帶兇器而犯之者。
四  結夥三人以上而犯之者。
五  乘火災、水災或其他災害之際而犯之者。
六  在車站或埠頭而犯之者。
前項之未遂犯罰之。


司法院資訊處製作；財團法人民間司法改革基金會備份。
